【裁判字號】    93,上,159
【裁判日期】    950628
【裁判案由】    損害賠償
【裁判全文】
臺灣高等法院民事判決                   93年度上字第159號
上  訴  人  庚○○
訴訟代理人  鍾周亮律師
上  訴  人  程才芳即乙○○之遺產管理人
被上訴  人  己○○（原名許己○○）
            戊○○
            丁○○
            丙○○
共      同
訴訟代理人  蔡錦得律師
上列當事人間損害賠償事件，上訴人對於中華民國92年11月26
日臺灣臺北地方法院92年度重訴字第494號第一審判決提起上訴
，並為訴之追加，經本院於95年06月14日言詞辯論終結，判決如
左：
    主      文
原判決廢棄。
被上訴人應連帶給付上訴人各新臺幣貳佰柒拾伍萬元，及自民國
九十二年三月二十二日起至清償日止按週年利率百分之五計算之
利息。
第一、二審訴訟費用由被上訴人連帶負擔。
本判決所命給付，於上訴人各以新臺幣壹佰參拾捌萬元為被上訴
人供擔保後，得假執行。
    事  實  及  理  由
一、上訴人起訴主張：渠等與訴外人許忠杉、被上訴人之被繼承
    人許政治等四人，乃同母異父之兄弟。於62年8 月間，四兄
    弟之母許呂市購入台北市○○區○○段公館小段20-5地號（
    重測後為台北市○○區○○段1小段130地號）之所有權全部
    、同段挖內小段5地號（重測後為台北市○○區○○段3小段
    814地號，下稱系爭土地）之所有權應有部分1/3，登記在許
    政治名下。迨71年2月15日，四兄弟簽訂「確書」約定：「
    登記所有權人許政治所有重測前地號為台北市○○區○○段
    公館小段20-5 地號土地所有權全部面積約7坪，及萬盛段挖
    內小段5地號土地面積約25坪持分1/3，應歸屬於庚○○、許
    政治、許忠杉、乙○○四人所共有（權益均分），將來如要
    處分該二筆土地時，需經徵得四人同意始得處理，登記所有
    權人許政治不得單獨處分，恐口無憑特立確書壹式四份，共
    有人共各執壹份為憑，稅金四人共同負擔」等語。許政治其
    後於80年6月22 日身故，前開二筆土地由許政治之配偶即被
    上訴人共同繼承，於辦理許政治之喪葬事宜期間，被上訴人
    尚再三保證：決不單獨處分前揭土地，且因被上訴人需繳納
    遺產稅，遂徵得上訴人及當時尚未亡故之許忠杉三人同意，
    將確書內所載第一筆萬盛段1小段130地號土地出賣予鄰居陳
    永富、陳富卿等人，賣得價金讓被上訴人繳納遺產稅。詎被
    上訴人於90年4月30 日竟違反確書約定，未徵得渠等同意，
    擅將確書所載第二筆即系爭土地以1,100 萬元出售轉讓予訴
    外人將捷股份有限公司（下稱將捷公司），故意侵害渠等對
    於系爭土地之共有權。爰依民法第184條第1 項前段、第185
    條第1項等規定，請求判令：被上訴人連帶給付渠等550萬元
    及自92年3月22日起算之法定利息等情。
    原審駁回上訴人之請求及假執行之聲請。
二、上訴人提起上訴後，其中上訴人乙○○於93年12月12日死亡
    ，其法定繼承人均拋棄繼承，經其債權人美商花旗銀行股份
    有限公司向法院聲請選任遺產管理人，台北地方法院以94年
    度財管字第40號裁定選任程才芳為乙○○之遺產管理人，並
    於94年6月10 日確定在案，遺產管理人程才芳並聲明承受本
    件訴訟程序，有台北地方法院94年度財管字第40號裁定、聲
    明承受訴訟狀可按（本院卷(二)第113-115、第143頁），核無
    不合。
    於第二審中，上訴人主張：四兄弟間有信託關係，因許政治
    死亡而信託關係終止，則被上訴人負有返還系爭土地按信託
    物與上訴人之義務，因被上訴人將系爭土地出售予訴外人將
    捷公司致回復不能，爰先位追加依民法第215 條規定。若認
    四兄弟簽立之確書為無名契約者，該無名契約不因許政治之
    死亡而消滅，則被上訴人繼承許政治之義務，本件既經上訴
    人請求返還，被上訴人負有返還之義務，因已出售予將捷公
    司而給付不能，爰備位追加依民法第226條規定， 請求被上
    訴人負賠償責任（本院卷(三)第40-3-40-5、43-44頁）。上訴
    人所為上開訴之追加，被上訴人雖不同意，惟上訴人追加之
    部分與原審起訴主張之基礎事實相同，訴訟資料又可資援用
    ，則依民事訴訟法第446條第1項但書準用第255條 第1項第2
    款規定，應予准許，合先敘明。
三、上訴人一致補充陳述略以：(一)系爭確書為真正。(二)四兄弟間
    屬於信託關係，於許政治死亡時，信託關係類推適用民法第
    550 條規定而消滅，則被上訴人應返還信託之財產予其餘三
    人，茲竟擅自出售移轉登記予他人，不能回復原狀，先位依
    民法第215條規定，負連帶賠償金錢即每人各275萬元之賠償
    責任。(三)縱令四兄弟間並非信託關係，亦有確書之無名契約
    存在，該無名契約不因許政治死亡而消滅者，則被上訴人應
    繼承確書之約定內容，被上訴人未徵得上訴人之同意即將系
    爭土地以1,100萬元出售，備位依民法第226條給付不能之規
    定，請求上訴人負損害賠償責任。並一致聲明：(一)原判決不
    利於上訴人部分廢棄；(二)被上訴人應連帶給付上訴人各新台
    幣（下同）275萬元及自92年3月22日起算之法定利息；(三)願
    供擔保請准宣告假執行。
    被上訴人則以：(一)系爭土地乃渠等被繼承人許政治所購買，
    否認系爭土地為四兄弟之母許呂市所購買，並贈與四兄弟之
    情。退步縱令系爭土地為許呂市所購買，過戶登記於許政治
    名下，則信託關係存在於許呂市與許政治之間，成立於62年
    8 月間。(二)渠等自始不知有確書，亦從未表示不會單獨處分
    系爭土地之事。縱確書為真正，因該確書之約定為債權關係
    ，非屬民法第184條第1項前段、第185 條之「權利」。上訴
    人自始至終未因登記而取得系爭土地之共有權，渠等自無侵
    害上訴人共有權之可能。(三)上訴人前對渠等提起侵占及背信
    之自訴刑事案件，已經本院91年度上易字第3369號刑事判決
    認定無罪確定，足證被上訴人並無侵權行為之事實。(四)確書
    之內容屬債權行為，因債之主體許政治、許忠杉等人死亡而
    消滅，自無拘束被上訴人之效力云云抗辯，聲明：駁回上訴
    。
四、兩造不爭執之事實：
    上訴人庚○○、乙○○與訴外人許忠杉、被上訴人之被繼承
    人許政治等四人，乃同母異父之兄弟。系爭土地於62年8 月
    9日以買賣為由，登記於許政治名下；其後，許政治於80 年
    6月22 日死亡，系爭土地由被上訴人繼承。被上訴人其後於
    90年4月間以1,100萬元之價格出售予訴外人將捷公司，並於
    90年5月11 日辦妥移轉登記等事實，有上訴人提出之四兄弟
    戶籍謄本、系爭土地之登記簿謄本為證（原審調字卷第6-10
    、15-18 頁），並有被上訴人提出渠等與將捷公司簽訂之土
    地買賣契約書在卷（原審訴字卷第158-159 頁），且有本院
    向台北市文山區第二戶政事務所調閱之許政治戶籍謄本可參
    （本院卷(一)第246 頁），復為對造當事人所不爭執，應堪信
    為真實。
五、本件重要爭點在於：(一)系爭確書是否為真正？(二)確書若為真
    正，上訴人與許政治間為何種法律關係？(三)上訴人依侵權行
    為，追加依民法第215條第226條等規定，請求被上訴人連帶
    給付上訴人每人各275萬元及法定利息，有無理由？
六、系爭確書是否為真正？
  (一)上訴人主張：渠等二人與許政治、許忠杉等四兄弟於71年02
    月15日簽訂「確書」，其內載明：「登記所有權人許政治所
    有……萬盛段挖內小段5地號面積約25 坪持分參分之壹，應
    歸屬於庚○○、許政治、許忠杉、乙○○四人所共有（權益
    均分）」等語，業據提出如附件一所示之確書為據（原審調
    字卷第11頁），被上訴人否認為真正。本院前曾將確書原本
    及上訴人提出之另件刑事訊問筆錄之影本，委請法務部調查
    局鑑定其上「許政治」之簽名是否出自同一人之手筆，經該
    局以現有資料無法進行鑑定，並要求提供許政治當庭直書簽
    名字跡20遍，及因確書為複寫本，難以確認其上簽名之筆力
    、筆速等筆劃特性，供參鑑之資料不足為由，難以鑑定，有
    該局93年12月24日調科貳字第09300516280號函、94年6月30
    日調科貳字第09400297320號函在卷（本院卷(一)第286頁，卷
    (二)第83頁），是本件無法以鑑定筆跡之方式直接確定確書是
    否為真正，惟本院依法仍應核對筆跡、並斟酌其他證據，綜
    合判斷確書是否為真正。
  (二)經查：
    1.四兄弟中之許忠杉（老三）曾於72年間對許政治、訴外人
      吳哲提起涉嫌偽造文書（房屋拆除同意書）之自訴案件（
      台北地方法院72年度自字第1137號、本院73年度上訴字第
      774號 、最高法院74年度台上字第2133號、本院74年度上
      更(一)字第317號、 最高法院74年度台上字第7036號），該
      刑案卷宗原本因已逾保存期限而銷燬，惟台北地方法院檢
      察署檢附該案歷審判決書供參，有該地方法院檢察署93年
      10月4 日北檢茂檔字第566 24號函附歷審判決書在卷（本
      院卷(一)第189-209頁）。
      上訴人提出上開刑案第二審本院73年度上訴字第774號 中
      之73年3月19日、4月2日、5月2日、9月12日之訊問筆錄影
      本各如附件二、三、四、五所示（附件二、三為本院證物
      外放，附件四、五見原審訴字卷第82-86頁）， 各該訊問
      筆錄雖係影本，惟本院審酌：該訊問筆錄核與本院刑案卷
      宗之訊問筆錄格式一致，訊問筆錄上記載之受命法官、書
      記官之姓名均與卷附本院73年度上訴字第774號 判決書之
      記載相同，且訊問筆錄之記載又與該判決書理由欄援用之
      內容相符，因認：上訴人提出之附件二至附件五之訊問筆
      錄影本應可推定為真正。又訊問筆錄應命受訊問人緊接其
      記載之末行簽名、蓋章或按指印，為刑事訴訟法第41條第
      4 項所明定，則附件二至附件五之訊問筆錄文末有包括該
      案被告許政治在內之簽名，應係到庭之受訊問人所親簽。
    2.另附件六係許政治於66年間向台北市景美區戶政事務所申
      請之印鑑證明，依印鑑登記辦法（62年11月30日公布）第
      5 條本文規定：「申請印鑑登記應由當事人填具印鑑登記
      申請書及印鑑條各一份親自辦理」，亦足認定本院向台北
      市景美區戶政事務所調取如附件六所示之印鑑證明為許政
      治所親自申請，其上之「許政治」為其所書寫。
    3.本院將附件一確書（Ｘ字跡），及附件二至附件五訊問筆
      錄、附件六印鑑證明上「許政治」簽名（即Ａ、Ｂ、Ｃ、
      Ｄ、Ｅ字跡），將字體放大同樣倍數（141%）後，以肉眼
      比對，可見：
      (1)Ｘ字跡中之與Ａ、Ｂ、Ｃ、Ｄ、Ｅ字跡中之部分；
      (2)Ｘ字跡中之與Ａ、Ｂ、Ｃ、Ｄ、Ｅ字跡中之部分；
      (3)Ｘ字跡中之與Ａ、Ｂ、Ｃ、Ｄ、Ｅ字跡中之部分；
      (4)Ｘ字跡中之與Ａ、Ｂ、Ｃ、Ｄ、Ｅ字跡中之部分；
      (5)Ｘ字跡中之與Ａ、Ｂ、Ｃ、Ｄ、Ｅ字跡中之部分；
      (6)Ｘ字跡中之與Ａ、Ｂ、Ｃ、Ｄ、Ｅ字跡中之部分，
      各該部分之書順、慣性及特徵均相符，堪認出自同一人之
      手筆，則上訴人提出之附件一確書上「許政治」之字跡應
      係許政治所親簽。
  (三)又上訴人提出之許政治於上開偽造文書即本院73年度上訴字
    第774 號刑案卷宗影印資料（本院證物外放），查許政治於
    該刑案委任劉長銘律師為選任辯護人，據劉長銘律師到庭證
    陳：「我記得我的當事人有一位叫許政治這個名字」、「這
    個案子應該是由我辯護的，沒有錯，我還記得這個名字」（
    本院卷(三)第14頁反面），就卷附該案卷影本之「上訴理由兼
    辯護意旨狀」（本院卷(一)第262 -271頁），「確認與其以前
    打字之格式相符」（本院卷(三)第14頁反面）；並就上訴人提
    出該案資料（本院證物外放）其中第8頁至第10頁之「聲請
    調查證據及補呈證據狀」、第21頁反面之「律師閱卷聲請書
    」上之「劉長銘律師」印文，亦均確認為真正（本院卷(三)第
    15 頁），綜上足認上訴人提出之上開刑案許政治「上訴理
    由兼辯謢意旨狀」影本應屬真正。
    而「上訴理由兼辯護意旨狀」，由劉長銘律師打字部分之內
    容中載述：「是拆除同意書顯然是自訴人（按指許忠杉）同
    意蓋章，並非被告（按指許政治）偽造，而且書立同意書時
    即71年2月15 日被告與自訴人等四兄弟又在代書事務所書立
    確書……說明將來土地之分配情形」等語（本院卷(一)第 267
    頁）。
    查有關附件一所示之確書，書立事宜係由林雨水代書事務所
    承辦，因林雨水代書業已去世，其子媳桂美筠於原審證稱：
    「我之前在做代書，跟我公公林雨水一起做，他已經去世了
    。這份確書是我寫的，因為時間太久，所以對當時的情形已
    經記不太清楚……當時他有沒有親自來簽確書，實在是時間
    太久我沒有印象」、「確書的內容是我公公口述給我寫下來
    的」在卷（原審訴字卷第104、105頁），即就許政治是否本
    人於確書上親自簽名，因時間久遠而有記憶不清之情事。惟
    查：許政治與庚○○於71年2 月15日曾聯名出具拆除台北市
    ○○○路5 段60巷12、13號房屋之同意書，並由吳哲提出支
    票6張計100萬元作為補償，交與庚○○，該支票中之台灣省
    合作金庫景美支庫第078836、078840號面額各20萬元支票２
    張，已由受償之庚○○轉交許忠杉兌現，許忠杉並於該同意
    書上以見證人之身分簽名等情，有該同意書影本可稽，並有
    許忠杉背書兌現之上開支票影本可憑；桂美筠在刑案中結證
    ：許忠杉等他們自稱是兄弟，因許忠杉沒有名義，所以他不
    出名，只作見證人等情，亦據本院74年度上更(一)字第317號
    刑事判決理由欄五中載述綦詳（本院卷(一)第199頁反面、200
    頁）。
    依上可見：於71年2月15 日許政治與上訴人庚○○聯名出具
    上開刑案中之拆除房屋同意書，該拆除房屋同意書亦由桂美
    筠書寫內容；而本件訴訟中如附件一所示之確書亦於當日由
    桂美筠書寫，其後由四兄弟簽名，足認當日許政治確實在場
    ，於「拆除房屋同意書」上擔任見證人，並且於前揭刑案中
    告知選任辯護人劉長銘律師上情，持以作為對自己並未偽造
    拆除房屋同意書之有利證據，劉長銘律師因而於辯謢狀中載
    明過程，將上開歷程予以對照，益證系爭確書上許政治之簽
    名為真正至明。
  (四)再查系爭確書內容中記載之二筆土地，一為萬盛段公館小段
    20-5地號（重測後為萬隆段1小段130地號），一為系爭之段
    挖內小段5 地號（重測後即為系爭之興隆段3小段814地號）
    ，上開第一筆130 地號土地於81年間出售予陳富卿、陳永富
    、陳茲斌等兄弟（買賣契約上記載買受人為陳李阿旦），依
    證人陳富卿於刑案第一審中具結：「：：：我和兄弟陳茲斌
    、陳永富等人一起購買靠近汀州路的那筆土地，我買地時，
    有聽庭上的己○○跟我說汀州路我買的那筆土地兄弟共有的
    ，要問兄弟的意見，己○○還有提過另一筆土地，在師大分
    部對面，但我不知地號」等語在卷（刑案第一審卷第121-12
    3頁）。查130地號之土地係靠近台北市○○路○段，系爭土
    地則是在師大分部正對面，業據本院向台北市地政事務所函
    詢檢附之多功能地籍圖附卷足憑（本院卷(一)第94- 95頁）。
    上開地政事務所函覆原審時，將二地號土地分開標示於兩張
    地籍圖（原審訴字卷第98、99頁），致無法看出二地號土地
    之位置相關性，自應以該事務所函覆本院時將該二地號同標
    於一張地籍圖較為可採。另據證人 即130地號買賣契約之承
    辦代書高德田到庭證稱：「我確定許己○○是告訴我位於師
    大分部大門正對面的土地是她先生的兄弟所共有」、「我非
    常確定師大分部大門正對面的土地地號是興隆段3小段814地
    號，至於萬隆段1小段130地號土地的位置是在師大分部汀州
    路旁邊」、「因為曾經有建商說要合建，或者有人說要買地
    ，所以我曾經去找過許己○○，有意思要買的土地是在師大
    分部大門的正對面，當時許己○○在她家當面告訴我：土地
    是我先生兄弟共有的，如是要跟別人合建或者要賣，要我問
    先生的兄弟」、「我確定許己○○是告訴我位於師大分部大
    門的正對面的土地是她先生的兄弟所共有」等語明確（本院
    卷(一)第112、113頁）。雖被上訴人以：證人高德田欲仲介系
    爭土地出賣予第三人，因故未成無法賺到佣金因而遷怒被上
    訴人己○○，曾警告將俟機討回面子，要被上訴人己○○不
    要後悔云云，執以指摘證人高德田之證言偏頗，另舉證人甲
    ○○之證詞為據。惟證人高德田與證人陳富卿先後於不同案
    件中所為證詞，主旨及重要內容一致；反觀被上訴人舉出之
    證人甲○○到庭僅證陳：「高里長埋怨大家有這麼久的交情
    ，不賣面子給他，後來講的不愉快，高里長就說大家難見面
    （台語發音）」、「我沒有聽到其他尖酸刻薄的話」（本院
    卷(一)第141、143頁），並未證明高德田曾為警告話語，則被
    上訴人指摘證人高德田之證言偏頗一節，尚無可採，仍應認
    證人陳富卿、高德田之證詞應予採信。
  (五)承上開說明，應認系爭確書上「許政治」之簽名為真正，且
    確書內容記載「登記所有權人許政治所有……萬盛段挖內小
    段5地號面積約25 坪持分參分之壹，應歸屬於庚○○、許政
    治、許忠杉、乙○○四人所共有（權益均分）」等語，亦據
    證人陳富卿、高德田證述屬實，足堪認定確書之內容為真正
    。
七、確書若為真正，上訴人與許政治間為何種法律關係？
  (一)按信託法於85年1月26 日公布前，民法雖無關於信託行為之
    規定，然因私法上法律行為而成立之法律關係，非以民法有
    明文規定者為限，苟法律行為之內容不違反強行規定或良俗
    ，即應賦予法律上之效力。
    又信託法尚未公布施行前，參照最高法院66年台再字第42號
    判例，所謂信託行為，係指委託人授與受託人超過經濟目的
    之權利，而僅許可其於經濟目的範圍內行使權利之法律行為
    而言。至於受託人取得信託財產之方式，由委託人就自己所
    有之財產為移轉者有之；由委託人使第三人將財產權移轉與
    受託人者有之，由受託人原始取得受託財產者亦有之，祗須
    委託人與受託人有信託合意為已足，殊無囿限信託財產應由
    委託人先取得其所有權後，再移轉於受託人之必要，最高法
    院89年度台上字第467號判決見解為同一看法可供參考。
  (二)查包括系爭814地號在內之四塊土地：萬盛挖內小段4-29 地
    號（重測後為興隆3小段810地號）、萬隆1小段117、130 地
    號及系爭814 地號，實為四兄弟之母許呂市所出資買受，業
    據證人即四兄弟之姊妹許美月、許芳菁於上訴人自訴被上訴
    人侵占、背信之刑案（台北地方法院91年 度自字第338號）
    中證述一致（該刑卷第97、119-120頁）。 被上訴人雖否認
    上開二證人之證詞，惟證人許美月、許芳菁乃四兄弟之姊妹
    ，依理並無左袒任一方之理；且被上訴人在本件訴訟中始終
    未能提出由許政治自己出資購買系爭814地 號土地之任何證
    據以供斟酌，輔以許政治簽名之系爭確書上載明：「登記所
    有權人許政治所有……萬盛段挖內小段5地 號面積約25坪持
    分參分之壹，應歸屬於庚○○、許政治、許忠杉、乙○○四
    人所共有」之意旨；再加上許政治在前述本院73年度上訴字
    第774號刑案中提出之「上 訴理由兼辯護意旨狀」中載述：
    「……而且書立同意書時即71年02月15日，被告與自訴人等
    四兄弟又在代書事務所書立確書……說明將來土地之分配情
    形」等語（本院卷(一) 第267頁），足見系爭土地顯非許政治
    自己出資購買，否則其焉有於辯護狀中提及書立確書以說明
    「四兄弟將來土地分配之事」，兩相對造益認證人許美月、
    許芳菁之上開證詞為可採信，而 得認定系爭814地號土地由
    母親許呂市所買受。
  (三)系爭814地號土地由四兄弟之母許呂市於62 年間出資，以許
    政治名義買受，並於62年8月16 日直接登記於許政治名下，
    惟買受後仍由許呂市自己使用，供作耕作、養豬、養魚之用
    ，業據證人即四兄弟之姊妹許芳菁於上訴人自訴被上訴人侵
    占等刑案第一審（台北地方法院91 年度自字第338號）（該
    卷第120、121頁）及另一證人陳富卿於該案第二審（本院91
    年度上易字第3369號）中證陳綦詳（該卷第59頁反面），堪
    認：許政治為系爭土地之登記名義人，其與許呂市間借名之
    法律關係。又系爭土地買受後，母親許呂市即告知女兒許美
    月、許芳菁欲贈與四兄弟，讓四兄弟共同擁有之意，亦據證
    人許美月、許芳菁證述一致 （台北地方法院91年度自字 第
    338號第99、119頁）。
  (四)再查：四兄弟受贈系爭814地號土地，即於71年2月15日簽立
    確書表明系爭814 地號土地每人權益均分（即每人各自擁有
    1/4 ），而其後有關系爭土地之管理、使用、收益事項，在
    許政治死亡前，均由許政治為之，亦為兩造一致是認之事實
    （本院卷(三)第58、86-87 頁），足見：當時信託法雖尚未公
    布，惟私法上法律行為成立之法律關係，非以民法所列有名
    契約為限，四兄弟簽立確書，表明系爭土地實由四人共同享
    有，每人各自享有1/4 之權益，庚○○、許忠杉及乙○○三
    兄弟（委託人，下稱庚○○等三人）並委託許政治（受託人
    ）處理就該三人享有權益部分之管理、使用及收益之事項，
    上開法律行為內容並未違反強行規定或良俗，應賦予法律上
    之效力，堪認：庚○○、許忠杉、乙○○就渠等享有部分與
    許政治間成立信託之法律關係。
八、上訴人依侵權行為之關係，追加依民法第215條、第226條等
    規定，請求被上訴人連帶給付上訴人每人各275 萬元及法定
    利息，有無理由？
  (一)按信託關係具有高度之信賴性，而許政治其後於80年6 月22
    日死亡，因當時信託法尚未公布施行，通說認為準用民法有
    關委任之相關規定，即準用民法第550條：「 委任，因當事
    人一方死亡而消滅」之法理，因認庚○○等三人與許政治間
    之信託關係，於受託人許政治死亡時即告消滅。
  (二)庚○○等三人與許政治間之信託關係因受託人許政治死亡而
    消滅，而許政治保管之系爭土地，由其繼承人保管，則上訴
    人得本於委託人之地位，請求許政治之繼承人負連帶返還之
    義務（最高法院72年度台上字第4501號判決為同一見解可供
    參考）。而系爭土地經被上訴人四人辦理繼承登記後，嗣於
    90年4月間由被上訴人四人以1,100萬元之價格出售予訴外人
    將捷公司，並於90年5 月11日辦妥移轉登記等情，有土地登
    記索引、登記謄本及買賣契約可稽（原審調字卷第17、18頁
    ，訴字卷第158- 159頁），則被上訴人辯稱：被上訴人丙○
    ○有向法院辦理拋棄繼承，系爭土地出售予將捷公司之價金
    實際由被上訴人戊○○、丁○○取得云云（本院卷(一) 第221
    頁），與卷附之證據不符，自不足採。被上訴人無從按上訴
    人享有權益部分即每人各1/4之 系爭土地移轉登記返還予上
    訴人，則上訴人依民法第215條規定， 改請求被上訴人以出
    售予將捷公司之價金1,100萬元賠償損害，即每人按1/4之比
    例計算為275萬元，洵屬有據。從而， 上訴人請求被上訴人
    連帶給付275萬元，及 自原審起訴狀繕本送達予最後被上訴
    人之翌日即92年3 月22日起算之法定遲延利息，為有理由，
    應予准許。
  (三)上訴人依民法第215 條規定，請求被上訴人連帶給付上訴人
    每人各275 萬元及法定利息，為有理由，已如上述，則上訴
    人基於選擇訴之合併型態，另行主張之侵權行為法律關係及
    民法第226 條規定，本院自毋庸再予審酌及論列，併此敘明
    。
十、綜上所述，上訴人二人、許忠杉等三人與許政治間之信託關
    係因受託人許政治死亡而消滅，系爭土地由許政治之繼承人
    保管，則委託人（上訴人）得請求受託人之繼承人（被上訴
    人）返還，惟因系爭土地已經被上訴人出售而無法移轉返還
    ，則上訴人依民法第215條規定， 請求被上訴人連帶負金錢
    之賠償責任，即連帶給付上訴人每人各275萬元， 及自原審
    起訴狀繕本送達最後被上訴人之翌日即92年3 月22日起算之
    法定利息，為有理由，應予准許。
    原審為上訴人敗訴之判決，尚有未洽，上訴意旨指摘原判決
    不當，求予廢棄改判，為有理由，爰由本院廢棄改判如主文
    第二項所示。又上訴人陳明願供擔保請准宣告假執行，核無
    不合，爰酌定相當擔保金額准許之。
十一、據上論結：本件上訴為有理由，依民事訴訟法 第450條、
      第85條第2項、第463條、第390條第2項，判決如主文。
中    華    民    國    95    年    6     月    28    日
                  民事第一庭  審判長法  官  張耀彩
                                    法  官  盧彥如
                                    法  官  林金吾
正本係照原本作成。
如不服本判決，應於收受送達後20日內向本院提出上訴書狀，其
未表明上訴理由者，應於提出上訴後20日內向本院補提理由書狀
（均須按他造當事人之人數附繕本）上訴時應提出委任律師或具
有律師資格之人之委任狀；委任有律師資格者，另應附具律師資
格證書及釋明委任人與受任人有民事訴訟法第466條 之一第一項
但書或第二項（詳附註）所定關係之釋明文書影本。
中    華    民    國    95    年    6     月    28    日
                                     書記官  張淑芳
附註：
民事訴訟法第四百六十六條之一（第一項、第二項）：
對於第二審判決上訴，上訴人應委任律師為訴訟代理人。但上訴
人或其他法定代理人具有律師資格者，不在此限。
上訴人之配偶、三親等內之血親、二親等內之姻親，或上訴人為
法人、中央或地方機關時，其所屬專任人員具有律師資格並經法
院認為適當者，亦得為第三審訴訟代理人。得於二十日內上訴。


司法院資訊處製作；財團法人民間司法改革基金會備份。
